臺灣高等法院刑事判決　　　　　　　　93年度上易字第1718號
上　訴　人　臺灣臺北地方法院檢察署檢察官
上　訴　人
即　被　告　丙○○
選任辯護人　李志聖律師
上　訴　人
即　被　告　甲○○
上列上訴人因被告傷害、竊盜等案件，不服臺灣臺北地方法院
93年度易字第202 號，中華民國93年8 月31日第一審判決（起
訴案號：臺灣臺北地方法院檢察署92年度偵字第6934號），提
起上訴，本院判決如下：
    主  文
原判決撤銷。
丙○○傷害人之身體，處有期徒刑月，如易科罰金以佰元折
算壹日；又連續竊盜，處有期徒刑月，如易科罰金以佰元折
算壹日。應執行有期徒刑伍月，如易科罰金以佰元折算壹日。
甲○○無罪。
    事  實
一、丙○○與乙○○係臺北市○○區○○街五十四號三樓、二樓
    之鄰居，民國九十一年九月九日晚上七時許，因丙○○家人
    在一樓樓梯間放置廢報紙散落一地，乙○○與丙○○之胞妹
    陳曉雲發生口角爭執，此事引起丙○○不滿，竟因此萌生意
    圖為自己不法所有之概括犯意，於九十一年十月十五日至十
    一月十九日期間內（即乙○○裝設監視錄影機起迄期間，起
    訴書誤載為九十一年十一月十九日至九十一年十二月八日）
    ，在臺北市○○區○○街五十四號二樓乙○○住處前，連續
    二次竊取乙○○所有勾置於上址鐵門與木門間之雨傘二把，
    得手後據為己有。
二、又九十一年十二月九日上午十一時許，因甲○○經乙○○委
    託欲僱工修繕二樓窗戶玻璃，而於上址二樓樓梯間查看窗戶
    玻璃損壞情形時，適丙○○由一樓上樓欲至三樓住處，甲○○乃擬向丙○○探詢二樓窗戶玻璃係何人所破壞，而跟隨其
    後到三樓，然於甲○○尚未開口詢問時，丙○○竟基於傷害
    之故意，於大聲責問「要幹什麼」後，即徒手正面抓取甲○○之脖子，甲○○因遭此不法侵害，為防衛自己之權利，將
    丙○○推開，詎丙○○又接續出手欲抓取甲○○眼部，甲○○遂再因防衛已身權利而予推擋，惟丙○○此時即以手緊拉
    甲○○衣領，並順勢將甲○○拉倒於地不放，甲○○因受箝
    制而無法脫身，形成上下（甲○○在上、丙○○在下）拉扯
    之姿，其間，甲○○為擺脫丙○○之箝制，雖以腳踢打丙○○之手部，惟丙○○仍堅不鬆手，後二人旋自三樓樓梯間跌
    落至二樓樓梯間，丙○○至此始行罷手，甲○○因之受有身
    上多處挫傷及擦傷之傷害。
三、案經甲○○訴由臺北市政府警察局中正第一分局報請臺灣臺
    北地方法院檢察署檢察官偵查起訴。
    理  由
壹、被告丙○○部分：
甲、有罪部分：
一、關於告訴人乙○○裝設監視錄影機側錄事實欄所載住處樓梯
    間之錄影帶之證據能力部分：按告訴人乙○○側錄地點乃公
    寓樓梯間之自宅大門，該處對非該棟公寓之居民或未受允准
    進入之外人，固屬私密空間，然對該棟公寓居民而言，樓梯
    間為公同共有部分，顯屬公共空間，在該處所為談話活動，
    客觀上難認有隱私或秘密之合理期待，不屬「非公開場所」
    ；況告訴人乙○○係因長期遭受不明人士騷擾行竊，始安裝
    監視錄影器搜證，此由事後其確實錄得被告丙○○多次以螺
    絲起子把柄敲打其住處鐵門及竊取雨傘等行為（見後述），
    益資佐證，故告訴人乙○○所為顯非「無故」，核與刑法第
    三百一十五條之一第二款所規定「無故以錄音、照相、錄影
    或電磁紀錄竊錄他人非公開之活動、言論或談話」之構成要
    件不符。而為防制犯罪，甚多住宅、社區、商店、建築物或
    金融機構，普遍裝置錄影機用以監視各時段之動態，錄影帶
    所錄取之畫面，全憑機械力拍攝，未經人為操作，未伴有人
    之主觀意見在內，自有證據能力，被告丙○○之辯護人於原
    審所指稱告訴人乙○○側錄之前開錄影帶無證據能力，要無
    可採，先此敘明。
二、本件訊據被告丙○○固坦認於右揭事實一所示期間拿取告訴
    人乙○○住處勾掛於鐵門與木門間之雨傘二把，及於事實二
    所示時地與甲○○發生肢體衝突等事實不諱，惟否認有何為
    自己不法所有之意圖，並否認有何傷害之犯行，就竊盜部分
    辯稱：伊拿取乙○○住處之雨傘為將之丟棄，並非圖為自己
    不法所有之意，就傷害部分則辯以：伊九十一年十二月九日
    上午返家，途經樓梯間二樓門口時適逢二樓正在搬家而大門
    大開，伊直上三樓，不料甲○○尾隨而上，於伊開門之際，
    由後攻擊，並將之摔至二樓至三樓間之轉彎處，再摔至二樓
    ，除毆打伊頭部及身體外，並抓住伊頭部撞擊地面，伊係遭
    受人攻擊，非與人互毆云云。
三、惟查：
（一）竊盜部分：
  １、被告丙○○竊取告訴人乙○○雨傘之事實，迭據告訴人乙○○於警偵訊及原審審理中指訴在卷（偵查卷第一二頁、
      第三四頁反頁、第四二頁、原審卷第一一七至一一八頁）
      ；核與被告丙○○警偵訊時自承：乙○○提供之錄影帶中
      竊取雨傘是我本人所為，因乙○○於九十一年九月九日下
      午十九時許，言詞威脅做勢毆打我妹妹，並推擠我母親，
      因氣憤不過才對乙○○先生做出上述行為（見偵查卷第六
      頁反面）；因乙○○對我妹妹意圖不軌，我很生氣才拿乙○○的雨傘等語相符（偵查卷第三四頁），並經被告丙○○於本院供認確有於事實欄二所載期間拿取告訴人乙○○
  ２、此外，經原審勘驗告訴人乙○○所提出之監視錄影帶，確
      有被告丙○○二度自二樓上三樓從告訴人乙○○住家鐵門
      與大門中以動作放輕的方式取走掛於鐵門縫隙雨傘之畫面
      ，此有原審九十三年八月四日所製勘驗筆錄在卷可稽（見
      原審卷第八八至九０頁），並有該錄影畫面翻拍照片三幀
      附於偵查卷足參（見偵查卷第一九頁）；復於本院審理中
      ，經受命法官再次勘驗該錄影帶，其結果：「(一)告訴人住
      處鐵門內側掛有雨傘，被告丙○○穿著藍色長袖外套下樓
      ，再上樓時將告訴人鐵門內之雨散抽出，再往樓上走。」
      「(二)告訴人住處鐵門內側掛有雨傘，被告丙○○穿著土灰
      色長袖外套下樓，再上樓時將告訴人鐵門內之雨散抽出，
      往樓上走，經過十七秒後又下樓，以右手大力敲擊告訴人
      月二十一日勘驗筆錄附卷足憑（本院卷第六九頁），顯見
      被告確係於間隔不同時間拿取告訴人乙○○上址住處之雨
      傘無疑。辯護人辯護意旨謂被告係同一時間分二次拿取二
      把雨傘云云，委無可採。而被告既客觀未經告訴人同意擅
      自抽取告訴人住處之雨傘，則其主觀上有為自己不法所有
      之意圖，實彰至明，
  ３、至被告於本院雖辯稱：伊拿走告訴人乙○○住處之雨傘，
      係因告訴人對伊女眷很兇，所以伊將告訴人之雨傘扔掉云
      云，然此與被告於原審所辯：因見有人在樓梯間棄置陳舊
      雨傘，為維護樓梯間清潔，故將之丟棄於隔壁空地云云，
      顯不相牟，已見其諉責之意。又被告抽取第二把雨傘，於
      上樓後，經過十七秒隨即再下樓乙節，固有本院前開勘驗
      筆錄可佐，然由螢幕上無法顯示被告如何處置該把雨傘，
      無由依此證明被告有丟棄之舉，況被告丙○○與告訴人乙○○上開住處公寓之隔壁係空屋非空地乙節，業經告訴人
      乙○○於原審以證人身分結證在卷（見原審卷一一八頁）
      ，益見被告丙○○所稱丟棄於隔壁空地云云，委無可取。
      再，被告既竊取告訴人乙○○之雨傘，為免犯行曝光，自
      會避免於住處附近使用該二把雨傘，故告訴人即證人乙○○於原審所稱：後來沒有再見及該二把雨傘等語，尚與常
      情無悖，亦難憑此遽為被告有利之認定。綜上所述，被告
      丙○○所辯未有為自己不法所有之意圖云云，自非可採。
      被告丙○○竊盜之犯行，事證明確，至堪認定。
（二）傷害部分：
  １、甲○○如何欲向被告丙○○探詢二樓窗戶玻璃係何人所破
      壞，而跟隨被告丙○○到三樓，然於甲○○尚未開口詢問
      時，丙○○於大聲責問「要幹什麼」後，旋徒手正面抓取
      甲○○之脖子，如何遭甲○○推開後，丙○○又接續出手
      欲抓取甲○○眼部，甲○○再予推擋，惟丙○○此時即以
      手緊拉甲○○衣領，並順勢將甲○○拉倒於地不放，甲○○因此如何受箝制而無法脫身，形成上下（甲○○在上、
      丙○○在下）拉址之姿，其間甲○○如何為擺脫丙○○之
      箝制雖以腳踢打丙○○手部，惟丙○○仍不鬆手，後二人
      旋自三樓樓梯間跌落至二樓樓梯間，丙○○至此始行罷手
      ，甲○○因之受有身上多處挫傷及擦傷之傷害等事實，業
      據告訴人即同案被告甲○○迭於警偵訊、原審及本院審理
      中先後指訴一致，而甲○○受有前開傷害，並有其於偵查
      中所提出台大醫院九十一年十二月九日開立之診字第九一
      ０九一六八九號診斷證明書在卷及台大醫院九十三年四月
      二十七日（九十三）校附醫秘字第九三００二０四０八二
      號函檢送之甲○○急診病歷紀錄附卷可憑（附於偵查卷第
      二三頁、原審卷第三一至三三頁）。
  ２、再佐以被告丙○○於偵查提出，係其胞妹陳曉雲所拍攝丙○○與甲○○二人相纏之相片二張（偵查卷第一七頁），
      由其內所示：相纏之地點在樓梯往下之扶手處，位於上方
      者為甲○○，其腰部半弓，外套拉至半腰處，頭部於耳朵
      處遭躺於地上之丙○○掐住等情；並證人即被告丙○○之
      胞妹於原審審理中，經檢察官訊以，在看到二人樓梯間爭
      執時，有無看到甲○○要離開時，證以：他（指甲○○）
      有想要逃，丙○○當時說報警打電話，然後抓住甲○○腰
      部等語（原審卷第一一二、一一三頁），益證告訴人甲○○稱其係因遭被告丙○○緊拉住身體，因受箝制無法脫身
      乙節，亦堪信為真正。
  ３、被告丙○○雖以前詞置辯，惟查：(一)被告丙○○於警偵中
      固均稱：甲○○尾隨伊跟上三樓，拿不明器具從伊後方攻
      擊伊頭部云云（偵查卷第三頁、第七頁、第三三頁反頁）
      ，而於本院亦稱：伊被甲○○從背後攻擊云云（本院卷第
      四五頁），然被告丙○○後腦及背部均未受有何傷害乙節
      ，此觀諸台大醫院九十三年四月二十七日（九十三）校附
      醫秘字第九三００二０四０八二號函檢送之被告丙○○病
      歷紀錄甚明（原審卷第二三至二十五頁），是若甲○○確
      係持不明器具由後攻擊被告丙○○，則丙○○於後腦部或
      背部焉未有任何傷勢之理？故被告丙○○此部分所稱是否
      屬實，已值存疑。(二)又被告丙○○於初次警詢中指稱：當
      時伊回頭看，他手上似乎有拿著器具，．．．，伊便叫家
      人打一一九報案，在這同時，他又正面攻擊伊好幾拳，伊
      就躺在地上，他把伊拉起來往樓下推，之後伊就整個摔到
      二樓樓梯轉彎處，他又跑下來把伊拉起來丟到二樓門前，
      伊躺在地上，他又用腳踩伊身體之胸、腹、胯部云云，於
      第二次警詢筆錄並稱：伊於九十一年十二月九日上午十一
      時許，在住處門前遭乙○○公司職員用某種東西攻擊伊後
      腦，從三樓追打到二樓，在場尚有其他二名不詳男子云云
      （偵查卷第三頁、第七頁）；於檢察官偵查時則謂：九十
      一年十二月九日十一時四十五許，伊走上三樓，甲○○跟
      伊上三樓，拿著不知何物，自伊後方攻擊伊，伊大聲喊叫
      ，伊倒在地上，甲○○要離開，伊就拉住甲○○的皮帶，
      甲○○亦極力要將伊拖下樓云云（偵查卷第三三頁反頁）
      ，則被告丙○○就如何遭甲○○毆打乙節，初則稱甲○○
      將伊拉起往樓下推，再整個摔到二樓，後稱係遭追打至二
      樓，末者改言伊倒在地上，甲○○要離開，伊就拉住甲○○的皮帶，甲○○亦極力要將伊拖下樓云云，已見其陳述
      情節先後不一。抑者，甲○○如已持不明器具，由背後攻
      擊被告丙○○，甲○○何以於正面衝突時，反捨該器具不
      用，而徒手與丙○○糾纏？再且，依被告丙○○前引病歷
      紀錄顯示，其所受傷害，係前額裂傷約一公分、下巴兩處
      裂傷各約０．五公分，前額兩側瘀傷、兩手擦傷等，而於
      胸、腹、跨部等部，並未見傷勢，是如甲○○確以腳踩被
      告丙○○身體之胸、腹、胯等部位，該等部位實不可能無
      傷，且甲○○若確將丙○○拉起由三樓摔落二樓，丙○○
      所受傷勢當非僅如上所載之輕微；況且，當時如另有不詳
      姓名之男子在場，則甲○○與被告丙○○於上引相片內所
      示呈上下拉扯之姿時，甲○○又焉有不能脫身之理！凡此
      益知被告丙○○所陳述各節，要悖於常情，而有不實之處
      ，所指辯各節，自難以盡信。
  ４、復者，乙○○因位於上址住處樓梯間氣窗玻璃遭人敲破，
      報警後，因警員請乙○○自行拍照蒐證，乙○○遂於九十
      一年十二月九日委請其所任職之公司總務甲○○，前往拍
      照並欲修繕、加裝鐵窗等情，業據證人乙○○於原審結證
      在卷（見原審卷第一一八頁），核與告訴人即同案被告甲○○所敘情形相符，故甲○○既係經乙○○委託至上址拍
      照及處理修繕等問題，且丙○○與乙○○固有隒隙，然甲○○與丙○○素不相識，此經被告丙○○於警詢中坦認無
      訛（見偵查卷第六頁反頁），顯見甲○○並無毆打丙○○
      之動機及必要。
  ５、另按證人即被告丙○○聲之母親陳羅佩英、胞妹陳曉雲固
      均於原審審理時證稱其於案發時聞聲後開門看見被告丙○○遭甲○○毆打云云，惟查陳羅佩英及陳曉雲既分於被告
      丙○○之母及妹，具有至親之關係，其二人所證言已有偏
      頗被告丙○○之虞，況查(一)證人陳羅佩英於原審審理中經
      辯護人行主詰問時，雖證稱：當時丙○○被壓在地上，我
      就跑了，我看到丙○○被推到樓下，甲○○抓著丙○○的
      頭敲地上，丙○○沒有辦法動作云云（原審卷第一０五、
      一０六頁），然經受命法官補充問時，則稱：丙○○被壓
      在地上時，是在三樓樓梯口，丙○○係臉部朝上躺著，甲○○是敲丙○○後腦，甲○○推丙○○下樓時，係二人一
      起下去，如何下去，沒看清楚等語（原審卷第一０七、一
      ０八頁），復由辯護人行補充詰問時，又謂：甲○○係抓
      丙○○的手撞地上云云（原審卷第一０九頁）。則依上以
      觀，證人陳羅佩英就丙○○躺在地上時，究係遭甲○○敲
      擊後腦，抑或抓其手撞及地面，先後陳述已有不一，且其
      既稱見丙○○被壓在地上，就跑了，復言及沒看清楚甲○○與丙○○如何至樓下云云，則又何能知悉丙○○係遭甲○○推下樓者？顯見所言，亦有矛盾互歧，顯係附合被告
      丙○○之詞。(二)證人陳曉雲經辯護人行主詰問時，固證述
      ：當天上午十一點四十五分，我正在打電話，我母親來敲
      我房門，說我家鐵門有被撞擊的聲音，在這之前我已經聽
      到一聲，我母親去洗手間，我把電話放下去開木頭門，我
      看到我哥哥被甲○○壓在地上，我不敢開鐵門，我嚇死了
      ，我哥哥整個人趴在地上，甲○○不知抓他哪裡，就像電
      影一樣，甲○○抓住丙○○撞擊地面，我嚇死了不敢開鐵
      門，趕快去打電話，我母親從洗手間出來，我跟她說丙○○被人家打，我母親衝出去將鐵門打開，丙○○大叫趕快
      報警、拍照，．．．，我馬上衝進去拿照像機，對著甲○○、丙○○拍，但我進去拿照像機後回來，發現丙○○身
      體已經被翻過來，被甲○○騎在他身上，甲○○以身體壓
      制丙○○，丙○○整個頭被埋進去，我還是拍了，此時我
      媽媽出去，可能我當時電話沒有掛好，一一０還在線上，
      我馬上拿起來跟他說連雲街發生事情，我再拿手機到樓梯
      間事發現場，這時丙○○已經被摔到二樓樓梯間，我問甲○○哪裡來的，但他什麼都不說，我跟我媽媽走下幾階到
      二樓、三樓的轉角口，靠近二樓鐵門，．．．，丙○○還
      喊說拍照、打一一九，我準備用手機打一一九，但撥不出
      去，我趕快衝回家打一一九，報了案，請他趕快過來等情
      （原審卷第一一０頁），惟觀諸被告丙○○所提出相片，
      僅有前引偵查卷第十七頁所示之相片，並無丙○○遭甲○○壓制後，頭部被埋入之相片，則陳曉雲既係持續拍照，
      焉未能拍攝到此畫面？而卻僅拍攝到「甲○○腰部半弓，
      外套被拉至半腰處，頭部於耳朵處遭躺於地上之丙○○掐
      檢察官行反詰問質以：有無看到丙○○跌下樓時，其稱：
      「沒有，我母親有」（原審卷第一一三頁），俱見陳曉雲
      並未親見丙○○跌至二樓之情形，其前揭所稱：丙○○被
      摔到二樓樓梯間云云，自不足採為被告丙○○有利之證據
      。又陳曉雲雖稱渠聽到撞及聲，渠母親去洗手間，渠把電
      話放下去開木門，看到渠哥哥被甲○○壓在地上，我不敢
      開鐵門，我嚇死了，渠哥哥整個人趴在地上，．．．，甲○○抓住丙○○撞擊地面云云，然綜觀被告丙○○所為之
      供述，從未提及「趴在地上」乙事，陳曉雲所言此節，洵
      非可取。從而陳曉雲所為本案情節至有關係之證述，既有
      如上之重大瑕疵，礙難採信。(三)綜上，證人陳羅佩英及陳
      曉雲於原審之證詞，自無從採為被告丙○○有利之證明。
  ６、綜上以析，本件以告訴人即同案被告甲○○前開所指述情
      節較合實情，被告丙○○係甲○○出手毆打伊，伊為正當
      防衛云云，純係諉卸之詞，無從採信。而本件既係被告丙○○先行出手欲攻擊甲○○，於甲○○予以推擋後，又以
      手緊拉甲○○衣領，順勢將甲○○拉倒於地不放，使甲○○因受箝制無法脫身，於拉扯間二人旋自三樓樓梯間跌落
      至二樓樓梯間，而使甲○○因之受有身上多處挫傷及擦傷
      之傷害，則被告丙○○具傷害之故意，亦殆無疑。本件被
      告丙○○之傷害犯行，亦至臻明確，應堪認定。
四、核被告丙○○行竊告訴人乙○○雨傘部分，所為係犯刑法第
    三百二十條第一項之竊盜罪；至傷害甲○○部分，核係犯刑
    法第二百七十七條第一項之普通傷害罪。被告丙○○先後二
    次竊盜犯行，時間緊接，手段相同，觸犯構成要件相同之罪
    名，顯係基於概括犯意反覆為之，為連續犯，依刑法第五十
    六條之規定，以一罪論，並加重其刑。其所犯傷害及竊盜二
    罪，犯意各別，罪名不同，應分論併罰之。爰審酌被告丙○○未能與鄰居和睦相處，僅因細故齟齬即以竊取雨傘等方式
    長期騷擾告訴人乙○○及其家人，終至告訴人乙○○遷離家
    園（如後述，並經告訴人乙○○迭於警偵訊及法院審理中陳
    明無誤），惡性非輕，暨無故出手攻擊告訴人即同案被告甲○○，使甲○○受有如事實欄所載之傷害，事後非但毫無悔
    意，除砌詞諉責外並虛飾事實，徒費司法資源，並其生活狀
    況、品行、智識程度、犯罪手段等一切情狀，量處如主文所
    示之刑，並定其應執行刑，且諭知易科罰金之折算標準。
乙、不另為無罪諭知部分：
一、公訴意旨另以：被告丙○○與告訴人乙○○（另案不起訴處
    分）係臺北市○○區○○街五十四號三樓、二樓之鄰居，雙
    方於九十一年九月九日晚上七時許，在上址二、三樓樓梯口
    ，因被告丙○○家人在一樓樓梯間放置廢報紙散落一地之處
    理問題，發生口角引起被告丙○○不滿，自翌日起竟基於妨
    害他人居住自由及毀損之概括犯意，連續多日以螺絲起子把
    柄敲打、騷擾告訴人乙○○住戶之鐵門，致鐵門油漆剝落，
    並連續於九十一年十一月十九日至同年十二月八日間，持不
    明器物連續破壞告訴人乙○○住處之監視器、大門上之二扇
    氣窗、天井之四扇玻璃窗等物致不堪使用，使得告訴人乙○○全家居住不得安寧，因認被告丙○○另涉犯刑法第三百零
    四條第一項之強制罪嫌、第三百五十四條之毀損罪嫌云云。
二、按犯罪事實應依證據認定之，無證據不得認定其犯罪事實；
    又不能證明被告犯罪者，應諭知無罪之判決，刑事訴訟法第
    一百五十四條第二項、第三百零一條第一項分別定有明文。
    又告訴人之指訴目的乃欲使被告受刑事追訴，其指訴內容是
    否為真實，理應慎重查明，不得僅憑告訴人之片面指訴，即
    為不利被告之認定。次按刑事訴訟法上所謂認定犯罪事實之
    證據，係指足以認定被告確有犯罪行為之積極證據而言，該
    項證據自須適合於被告犯罪事實之認定，始得採為斷罪資料
    。且認定不利於被告之事實，須依積極證據，苟積極證據不
    足為不利於被告事實之認定時，即應為有利於被告之認定，
    更不必有何有利之證據。如未能發現相當證據，或證據不足
    以證明，自不能以推測或擬制之方法，以為裁判之基礎。又
    刑事訴訟上證明之資料，無論其為直接或間接證據，均須達
    於通常一般之人均不致有所懷疑，而得確信其為真實之程度
    ，始得據為有罪之認定，若其關於被告是否犯罪之證明未能
    達此程度，而有合理性懷疑之存在，致使無從形成有罪之確
    信，即不得遽為不利被告之認定，此分別有最高法院二十九
    年度上字第三一０五號、三十年度上字第八一六號、四十年
    度臺上字第八六號、七十六年度臺上字第四九八六號判例可
    資參照。
三、公訴人認被告丙○○涉有強制及毀損罪嫌，無非係以告訴人
    乙○○之指訴、被告丙○○自白以螺絲起子把柄敲打告訴人
    乙○○住戶鐵門，暨告訴人乙○○提出之錄影帶一捲為憑。
四、訊據被告丙○○堅詞否認涉有強制及毀損犯行，辯稱：告訴
    人乙○○所指鐵門油漆剝落，無法證明係伊以螺絲起子把柄
    所為，且伊以螺絲起子把柄敲門，並無毀損鐵門之故意，否
    則伊大可以螺絲起子前端鋼質部分為之；另伊僅短暫敲門，
    並未施強暴、脅迫，亦未因此妨害告訴人乙○○行使權利或
    足使其行無義務之事；另告訴人乙○○住處之監視器、大門
    上之二扇氣窗、天井之四扇玻璃窗非伊破壞，公訴人僅以告
    訴人乙○○之指訴率為認定，違反證據法則等語。
五、經查：
（一）被告丙○○多次以螺絲起子把柄敲打告訴人乙○○住處鐵
      門，涉嫌強制及毀損部分：
  １、查被告丙○○以螺絲起子把柄敲打告訴人乙○○住處鐵門
      之事實，除據告訴人乙○○指訴歷歷，並經被告丙○○警
      偵訊時自承在卷（見偵查卷第六頁、第三四頁反頁），核
      與原審及本院勘驗告訴人乙○○提出之錄影帶內容相符，
      有勘驗筆錄附卷足稽（見原審卷第八八至九０頁、本院卷
      第六八頁），此部分事實固堪認定。
  ２、惟按刑法上之強制罪係以強暴、脅迫使人行無義務之事或
      妨害人行使權利為構成要件，所施之強暴、脅迫固不以對
      人為限，對物亦屬之，然必須使被害人因此行無義務之事
      或妨害其行使權利始能構成。查被告丙○○長期以螺絲起
      子把柄敲打告訴人乙○○住處鐵門，製造噪音，行徑固然
      惡劣，然其無非係妨害告訴人乙○○之住居安寧，並未直
      接妨害告訴人乙○○住居該屋之權利，亦未直接迫使告訴
      人乙○○行無義務之事，所為妨害社會秩序之騷擾行為，
      核與刑法強制罪之構成要件有間，依上說明，尚難以該罪
      相繩。
  ３、至於公訴人所指被告丙○○所為，造成告訴人乙○○住處
      鐵門油漆剝落，涉嫌毀損乙節，然查此部分僅有告訴人乙○○之指訴，而經原審及本院勘驗錄影帶結果，由錄影帶
      內均未能證明有此部分毀損事實，是尚難僅憑告訴人乙○○之片面指訴，即為不利被告丙○○之認定。
（二）告訴人乙○○住處之監視器、大門上之二扇氣窗、天井之
      四扇玻璃窗遭破壞部分：查告訴人乙○○住處之監視器、
      大門上之二扇氣窗、天井之四扇玻璃窗遭破壞，固有告訴
      人乙○○之指訴及玻璃窗破損之照片四幀在卷可參（見偵
      查卷第二０、二一頁），惟此部分告訴人乙○○並未側錄
      得任何足資認定係被告丙○○所為之畫面，其於原審審理
      時亦表示：因為與別人沒有過節，故猜想係被告丙○○所
      為等語（見九十三年八月十七日審理筆錄第一四頁），而
      遍閱全卷，並無積極證據足證係被告丙○○所為，自難僅
      依告訴人乙○○臆測之詞，即擬制推認該等監視器、窗戶
      玻璃係被告丙○○毀損。
（三）此外，復查無其他積極證據足資認定被告丙○○涉有強制
      或毀損犯行，既不能證明其犯罪，本應為無罪之諭知，然
      檢察官認此部分與前開有罪部分有牽連犯之裁判上一罪關
      係，爰不另為無罪之諭知，併此敘明。
貳、被告甲○○部分：
一、公訴意旨以：被告甲○○於九十一年十二月九日上午十一時
    許，在上址樓梯間適遇丙○○，二人一言不合，竟均基於傷
    害之犯意，出手互毆，雙雙自三樓樓梯間跌落至二樓樓梯間
    ，致丙○○受有前額裂傷約一公分、下巴兩處裂傷各約０．
    五公分、前額兩側瘀傷、兩手擦傷之傷害，因認被告甲○○
    涉犯刑法第二百七十七條第一項之傷害罪等語。
二、訊據被告甲○○堅詞否有何傷害犯行，並以：伊受乙○○之
    託前往案發地點察勘門窗損壞情形，以便僱工修理，卻偶遇
    丙○○，丙○○無端出手抓住伊衣領及脖子，並大聲質問「
    你要做什麼」，未待伊說明，即出手攻擊伊眼睛，伊急於脫
    離丙○○之攻擊，乃用手推開，惟力有未逮，內衣至外套皆
    遭丙○○扯破，期間丙○○呼其家人拍照，隨後其家人亦持
    雨傘欲攻擊伊，伊受丙○○箝制退至二樓，並高喊「通知警
    察」，直至警員抵達現場，喝令丙○○放手，伊始脫離丙○○之箝制，丙○○診斷書所示傷害，實為箝制伊時自行擦撞
    所致，非伊所為，伊無傷害之故意或過失，伊所為係正當防
    衛行為等語置辯。
三、按公訴人認被告甲○○涉有傷害犯行，無非以告訴人即被告
    丙○○之指訴及丙○○所提出之診斷證明書資為論據。
四、本院查：
（一）按對於現在不法之侵害，而出於防衛自己或他人權利之行
      為，不罰，刑法第二十三條規定甚明。又刑法第二十三條
      所規定之正當防衛，係以對於現在不法之侵害，而出於防
      衛自己或他人權利之行為為要件，所稱不法之侵害，只須
      客觀上有違法之行為，即可以自力排除其侵害而行使防衛
      權，且不以侵害之大小與行為之輕重而有所變更，此最高
      法院亦有著八十七年度臺上字第三七二０號判決足參。
（二）查，本件告訴人即被告丙○○於九十一年十二月九日受有
      前額裂傷約一公分、下巴兩處裂傷各約０．五公分，前額
      兩側瘀傷、兩手擦傷等傷害，實係因被告甲○○於九十一
      年十二月九日上午十一時許，受告訴人乙○○委託欲僱工
      修繕二樓窗戶玻璃，而於上址二樓樓梯間查看窗戶玻璃損
      壞情形時，適丙○○由一樓上樓欲回三樓住處，甲○○擬
      向丙○○探詢二樓窗戶玻璃係何人所破壞，進而跟隨其後
      到三樓，然甲○○尚未開口詢問，丙○○竟基於傷害之故
      意，大聲責問「要幹什麼」後，即徒手正面抓取甲○○之
      脖子，甲○○因之將丙○○推開，詎丙○○又接續出手欲
      抓取甲○○眼部，甲○○遂再予推擋，惟丙○○此時即以
      手緊拉甲○○衣領，並順勢將甲○○拉倒於地不放，甲○○因受箝制而無法脫身，形成上下（甲○○在上、丙○○
      在下）拉扯之姿，其間甲○○為擺脫丙○○之箝制雖以腳
      踢打丙○○手部，惟丙○○仍堅不鬆手，後二人旋自三樓
      樓梯間跌落至二後二人旋自三樓樓梯間跌落至二樓樓梯間
      等事實，業經本院認定如前，則被告甲○○顯初無傷害之
      故意，而係遭丙○○徒手圖以攻擊，及受丙○○箝制無法
      脫身之時，其身體自均受有不法之侵害，而其為免受此侵
      害，於受侵害進行中，或以手推擋，或以腳踢打丙○○手
      部之方式予以排除，顯係對於現在不法之侵害出於防衛自
      己權利之行為，符合上開正當防衛之要件，且其所為，盱
      衡客觀情形，亦為排除丙○○上揭不法侵害行為所必要，
      亦未逾越必要之程度，無防衛過當之處。從而，依諸首揭
      規定，被告甲○○之所為，應屬不罰，本院自應為無罪之
      諭知。
、撤銷改判之理由：
    原審予以論罪科刑，固非無見，惟查：被告甲○○之行為並
    非與被告丙○○互毆，而係為排除丙○○現時不法之侵害，
    所為正當防衛行為，業如前述，原審未細譯卷內證據，遽認
    被告甲○○基於傷害之故意與丙○○互毆，並為被告甲○○
    有罪之判決，容有未當。被告甲○○以其所為係屬正當防衛
    而執為上訴理由，核屬有據。至被告丙○○就傷害及竊盜部
    分，以前開辯詞執為上訴依據，指摘原判決不當，並無理由
    ；另檢察官上訴意旨雖認原審就被告丙○○被訴強制罪及毀
    損罪所為不另為無罪部分，有未詳查事證之處云云，然檢察
    官並未再具體提出積極證據以證明被告丙○○有此部分之犯
    行，故其空言指摘，亦有未洽。是被告丙○○及檢察官之上
    訴雖無理由，然被告甲○○之上訴既屬合法有據，而原判決
    確有如上之瑕疵，自應由本院予以撤銷改判。
據上論斷，應依刑事訴訟法第369 條第1 項前段、第364 條、第
299 條第1 項前段、第301 條第1 項，刑法第23條、第56條、第
277 條第1 項、第320 條第1 項、第51條第5 款、第41條第1 項
前段，罰金罰鍰提高標準條例第1 條、第2 條，判決如主文。
本案經檢察官呂光華到庭執行職務。
中　　華　　民　　國　　94　　年　　2 　　月　　1 　　日
　　　　　　　　　刑事第二十庭審判長法　官  陳貽男
　　　　　　　　　　　　　　　　　  法　官  高明哲
　　　　　　　　　　　　　　　　　  法　官  許仕楓
以上正本證明與原本無異。
不得上訴。
                                    書記官  劉貞達
中　　華　　民　　國　　94　　年　　2 　　月　　2 　　日
附錄本案論罪科刑法條全文
刑法第277 條第1 項：
傷害人之身體或健康者，處3 年以下有期徒刑、拘役或1000元以
下罰金。
刑法第320 條第1 項：
意圖為自己或第三人不法之所有，而竊取他人之動產者，為竊盜
罪，處5 年以下有期徒刑、拘役或500 元以下罰金。
